【裁判字號】    95,上訴,1031
【裁判日期】    950512
【裁判案由】    毒品危害防制條例
【裁判全文】
臺灣高等法院刑事判決                95年度上訴字第1031號
上  訴  人  臺灣板橋地方法院檢察署檢察官
上  訴  人
即  被  告  甲○○
                  （現另案於臺灣臺北監獄臺北分監執行中）
上列上訴人因被告違反毒品危害防制條例案件，不服臺灣板橋地
方法院94年度訴字第2325號，中華民國95年2 月9 日第一審判決
（起訴案號：臺灣板橋地方法院檢察署94年度毒偵字第4675號、
併辦案號：同署94年度毒偵字第6702號），提起上訴；暨臺灣板
橋地方法院檢察署檢察官移送本院併案審理（95年度毒偵字第36
7 號），本院依簡式審判程序審理，並判決如下：
    主  文
原判決撤銷。
甲○○連續施用第一級毒品，處有期徒刑壹年月。
扣案之空塑膠袋只、注射針筒肆支均沒收。
    事  實
一、甲○○前因違反槍砲彈藥刀械管制條例案件，經臺灣板橋地
    方院以89年度訴字第2214號判處有期徒刑三月，緩刑三年，
    於90年7 月3 日確定，緩刑期滿未經撤銷（不構成累犯）。
    其前因施用毒品違反毒品危害防制條例案件，經臺灣板橋地
    方法院檢察署檢察官依法院裁定送勒戒處所觀察、勒戒後，
    認無繼續施用毒品傾向，而於89年11月1 日執行完畢後釋放
    ，並由臺灣板橋地方法院檢察署檢察官以89年度毒偵字第65
    23號為不起訴處分確定。嗣同因施用毒品違反毒品危害防制
    條例案件，經臺灣彰化地方法院以94年度訴字第230 號判處
    有期徒刑八月，於同年7 月25日確定（現執行中）。
二、詎甲○○仍不知戒除毒癮，復基於施用第一級毒品海洛因之
    概括犯意，自94年8 月17日21時許起至同年9 月21日17時許
    止，均在其位於臺北縣樹林市○○街50號及臺北縣鶯歌鎮○
    ○路240 巷30號之住處，將毒品海洛因摻置於針筒內以注入
    體內之方式，連續施用第一級毒品海洛因多次。其間，並基
    於施用第一級毒品海洛因及第二級毒品安非他命之概括犯意
    ，在上址以將海洛因及安非他命混合後使用玻璃球燒烤成煙
    而吸食其煙氣之方式，連續施用第一級毒品海洛因及第二級
    毒品安非他命二、三次。復於95年1 月1 日晚間某時許，承
    續其前施用第一級毒品海洛因之概括犯意，在臺北縣樹林市
    ○○路50號住處，將海洛因摻置於針筒內以注入體內之方式
    ，施用第一級毒品海洛因一次。
三、嗣經警先於94年8 月18日19時40分許，在其位於臺北縣鶯歌
    鎮○○路240 巷30號之住處查獲，嗣又於同年9 月21日21時
    許，在臺北縣樹林市○○街50號前查獲，復於95年1 月2 日
    凌晨1 時許，在臺北縣樹林市○○路50號住處查獲，並扣得
    甲○○所有施用第一級毒品所用之空塑膠袋3 只（扣押物品
    清單誤載為「殘渣袋」）及注射針筒4 支。
四、案經臺北縣政府警察局樹林分局移送臺灣板橋地方法院檢察
    署檢察官偵查起訴暨分別移送原審及本院併案審理。
    理  由
甲、程序方面：
    本件被告所犯者非為死刑、無期徒刑、最輕本刑為三年以上
    有期徒刑之罪或高等法院管轄第一審案件，其於本院審判中
    ，先就被訴及移送併辦之事實為有罪之陳述，經本院告知其
    簡式審判程序之旨，並聽取公訴人、被告之意見後，本院合
    議庭依刑事訴訟法第273 條之1 第1 項之規定，裁定以簡式
    審判程序進行審理。則依刑事訴訟法第273 條之2 規定，關
    於本案證據之調查，不受第159 條第1 項、第161 條之2 、
    第161 條之3 、第163 條之1 及第164 條至第170 條規定之
    限制，合先敘明。
乙、認定犯罪事實所憑之證據及理由：
一、上揭犯罪事實業據被告於原審及本院審理中自白不諱。
二、被告先後三次為警查獲後經採集尿液囑託鑑定結果，前二次
    均呈嗎啡（即海洛因進入人體後之代謝物）及安非他命類陽
    性反應，最後一次則呈嗎啡陽性反應，分別有臺灣檢驗科技
    股份有限公司出具之濫用藥物尿液檢驗報告及臺北縣政府警
    察局樹林分局毒品危害防制條例被移送者姓名暨代碼對照表
    各三份附卷可稽（分附於臺灣板橋地方法院檢察署94年度毒
    偵字第4675號偵查卷第45頁、第55頁；同署94年度毒偵字第
    6704號偵查卷第15頁、第16頁；同署95年度毒偵字第367 號
    偵查卷第20頁、第50頁）。此外，並有被告於95年1 月2 日
    為警所查得空塑膠袋3 只（其內所無何毒品殘渣，扣押物品
    清單記載為「殘渣袋」顯係誤載）及注射針筒4 支扣案可佐
    （即95年度毒偵字第367 號偵查案件所查扣者），且上開物
    品係供被告施用海洛因所用之物，復據被告於警詢及本院審
    理中供認無訛（同上偵查卷第8 頁），堪信被告上開自白應
    與事實相符。
三、又被告前因施用毒品違反毒品危害防制條例案件，經臺灣板
    橋地方法院檢察署檢察官送勒戒處所觀察、勒戒後，認無繼
    續施用毒品傾向，而於89年11月1 日執行完畢後釋放，並由
    臺灣板橋地方法院檢察署檢察官以89年度毒偵字第6523號為
    不起訴處分確定等，經被告自陳明確，並有臺灣高等法院被
    告全國前案紀錄表存卷可憑。
四、綜上，本件事證明確，被告於觀察勒戒執行完畢釋放後五年
    內再為施用海洛因及安非他命之犯行，堪為認定，應予依法
    論科。
丙、論罪之理由：
一、按海洛因、安非他命分別為毒品危害防制條例第2 條第2 項
    第1 款、第2 款所定之第一級毒品及第二級毒品，核被告所
    為，係犯同條例第10條第1 項之施用第一級毒品罪及同條例
    第10條第2 項之施用第二級毒品罪。其施用前後持有海洛因
    、安非他命之低度行為均為施用之高度行為所吸收，不另論
    罪。被告多次施用第一級毒品及第二級毒品犯行，各時間緊
    接，分別觸犯構成要件相同之罪，顯均係基於概括犯意反覆
    實施，為連續犯，依刑法第56條規定各以一罪論，並加重其
    刑。又被告施用第二級毒品安非他命時，係與第一級毒品海
    洛因混合後同時施用，已如前述，其以一施用行為同時觸犯
    施用第一級毒品罪及施用第二級毒品罪，為想像競合犯，應
    依刑法第55條規定從其中較重之施用第一級毒品罪論處。
二、至公訴意旨雖僅敘及被告於94年8 月18日為警採集尿液前26
    小時及96小時內某時施用第一級毒品與第二級毒品之犯行，
    然其餘如事實欄所載被告施用第一級毒品及第二級毒品之犯
    行，與經起訴部分有連續犯之裁判上一罪關係，已如前述，
    為起訴效力所及，並經檢察官分別移送原審及本院併案審理
    ，本院自得併予審判，合此說明。
丁、撤銷改判之理由：
一、原審判決認被告罪證明確而予論罪科刑，固非無見，惟查：
    於原審95年2 月9 日判決前，被告復於95年1 月1 日晚間某
    時有施用第一級毒品海洛因之犯行，原審未及審酌，尚有疏
    漏，難認允洽，檢察官上訴意旨指摘於此而認原判決不當，
    顯屬有據。至被告上訴意旨指稱原審量刑過重雖無理由，然
    原判決既有上開可議之處，即屬無可維持，本院仍應予以撤
    銷改判。
二、爰審酌被告有上述犯罪及施用毒品遭查獲之紀錄，亦有臺灣
    高等法院被告前案紀錄表附卷足據，雖不構成累犯，然已足
    認素行不佳，且前已因觀察勒戒執行完畢而經不起訴處分，
    業受毒品危害防制條例對施用毒品人之寬典，竟仍一再施用
    兩種毒品，顯無戒斷絕心，然被告施用毒品實為戕害自身健
    康，於他人尚無明顯重大危害，並斟酌其施用之期間及其於
    審理中坦認犯行，犯罪後之態度尚稱良好等一切情狀，量處
    如主文第二項所示之刑，以資儆懲。被告於第三次為警查獲
    時（即95年1 月2 日凌晨1 時許，在臺北縣樹林市○○路50
    號住處）所扣得之空塑膠袋3 只及注射針筒4 支，係被告所
    有供施用第一級毒品所用之物，依刑法第38條第1 項第2 款
    宣告沒收之。
三、至被告於第一、二次為警查獲時所扣得之吸食器1 組、安非
    他命殘渣袋2 個及注射針筒3 支，訊之被告堅詞否認為其所
    有，辯以上開物品均係其同時遭查獲之男友陳新寶所有，伊
    未曾使用該等物品施用毒品等語。查被告既已自白部分施用
    毒品犯行，衡情應無獨就上開扣案物為不實否認之必要與實
    益，且與被告同時遭查獲之陳新寶及陳詩寒亦於警詢中供陳
    該等扣案物係陳新寶所有等語一致，核與被告所辯相符，堪
    信被告此項辯解屬實。另被告於第三次為警查獲時，固同時
    亦扣得燈泡吸食器1 組，而被告亦自承係其所有，然被告於
    第三次為警查獲時，僅施用第一級毒品海洛因，且以針筒注
    射方式施用，已如上述，是該燈泡吸食器顯與被告施用海洛
    因無關，非屬供被告施用第一級毒品海洛因所用者甚然。從
    而該等扣案物既非被告所有或供其施用毒品所用之物，尚難
    遽認與其施用毒品之犯行有何關連，本院認無宣告沒收之必
    要，併此敘明。
戊、應適用之法條：
一、刑事訴訟法第369 條第1 項前段、第364 條、第273 條之1
    第1 項、第299 條第1 項前段。
二、毒品危害防制條例第10條第1 項、第2 項，刑法第11條前段
    、第56條、第55條、第38條第1 項第2 款。
本案經檢察官賴俊雄到庭執行職務。
中    華    民    國    95    年    5     月    12    日
                  刑事第十七庭審判長法  官  陳貽男
                                    法  官  高明哲
                                    法  官  許仕楓
以上正本證明與原本無異。
如不服本判決，應於收受送達後十日內向本院提出上訴書狀，其
未敘述上訴之理由者並得於提起上訴後十日內向本院補提理由書
（均須按他造當事人之人數附繕本）。
                                    書記官  劉貞達
中    華    民    國    95    年    5     月    15    日
附錄本案論罪科刑法條全文
毒品危害防制條例第10條：
施用第一級毒品者，處六月以上五年以下有期徒刑。
施用第二級毒品者，處三年以下有期徒刑。


司法院資訊處製作；財團法人民間司法改革基金會備份。
